【裁判字號】    98,財管,87
【裁判日期】    981021
【裁判案由】    選任遺產管理人
【裁判全文】
臺灣臺南地方法院民事裁定              98年度財管字第87號
聲  請  人  臺南縣新化鎮農會
法定代理人  丁○○
上列聲請人聲請對被繼承人乙○○選任遺產管理人事件，本院裁
定如下：
    主  文
選任財政部國有財產局臺灣南區辦事處臺南分處為被繼承人乙○
○之遺產管理人。
聲請程序費用新臺幣壹仟元由被繼承人乙○○之遺產負擔。
    理      由
一、按繼承人均拋棄其繼承權者，準用關於無人承認繼承之規定
    ，民法第1176條第6項定有明文。又繼承開始時，繼承人之
    有無不明，而不能依民法第1177條選定遺產管理人時，得由
    利害關係人聲請法院選任之，民法第1178條第2項亦定有明
    文。
二、本件聲請意旨略以：
   (一)緣被繼承人乙○○（男，民國9年4月8日生，身分證統一
       編號：Ｚ000000000號，95年10月12日死亡，生前最後住
       所：臺南縣新化鎮豐榮里2鄰洋子38號之1）於89年1月13
       日約同連帶保證人己○○、林蔡玉員向聲請人借用新臺
       幣(下同)1,200,000元正，約定92年1月13日清償本息，
       利率按本會約定之放款年利率9.15%計算，債權人聲請鈞
       院97 年執清字第3629號強制執行，經鈞院核發債權憑證
       在案。
   (二)被繼承人乙○○於95年10月12日死亡，經查鈞院南院雅
       家儒95年度繼字第2340號函，繼承人已全部辦理拋棄繼
       承。
   (三)茲因被繼承人有遺產可供執行，然被繼承人乙○○現無
       民法第1138條所列之法定繼承人，且其親屬亦未依同法
       第1177條選任遺產管理人，得由利害關係人聲請法院選
       任之；為此聲請人狀請鈞院鑒核，選任財政部國有財產
       局臺灣南區辦事處臺南分處為被繼承人乙○○之遺產管
       理人等語。
三、經查：聲請人主張之前開事實，業據提出被繼承人乙○○除
    戶謄本1件、本院97年1月15日南院雅97執清字第3629號債權
    憑證、98年4月7日南院雅家儒95繼字第2340號准予備查通知
    函影本各1件、繼承系統表1份附卷為憑。並經本院依職權調
    閱本院95年度繼字第2340號拋棄繼承事件卷宗核閱綦詳，是
    聲請人之主張應足採信。又查被繼承人乙○○死亡後，其法
    定繼承人皆已依法拋棄繼承權經本院准予備查，且未準用民
    法第1177條之規定選定遺產管理人，而被繼承人乙○○為聲
    請人之債務人，故聲請人以利害關係人之身分聲請選任被繼
    承人乙○○之遺產管理人，核與上開規定並無不合，應予准
    許。
四、按公示催告期限屆滿，無繼承人承認繼承時，其遺產於清償
    債權，並交付遺贈物後，如有剩餘，歸屬國庫；又按非公用
    國有財產以財政部國有財產局為管理機關，民法第1185條、
    國有財產法第12條分別定有明文。查本件被繼承人乙○○之
    法定繼承人皆已依法拋棄繼承權經本院准予備查，復未準用
    民法第1177條之規定選定遺產管理人，且經本院函詢被繼承
    人乙○○原第一順位繼承人即長子戊○○、次子己○○、長
    女林照桂、三女林照枝、五女林秀花、六女丙○○、八女甲
    ○○等有無擔任被繼承人乙○○之遺產管理人之意願，迄今
    均未回覆本院，足徵被繼承人乙○○之原第一順位繼承人對
    被繼承人乙○○遺產之處置已漠不關心；又查被繼承人乙○
    ○之遺產，倘無人承認繼承時，將於清償債權，交付遺贈物
    後，歸屬國庫，為使被繼承人乙○○遺產之處置順利進行，
    本院認選任財政部國有財產局臺灣南區辦事處臺南分處為被
    繼承人乙○○之遺產管理人為適當。
五、依非訟事件法第157條、第24條第1項，裁定如主文。
中    華    民    國    98    年    10    月    21    日
                  家事法庭      司法事務官  林可婷
以上正本係照原本作成
如對本裁定抗告須於裁定送達後10日內向本院提出抗告狀
                                書  記  官  陳世明


司法院資訊處製作；財團法人民間司法改革基金會備份。
